最高法院民事裁定　　　　　　　　　　　　　　　　八十六年度台聲字第三五三號
　　聲　請　人　大來紡織股份有限公司
　　法定代理人　林建名
　　訴訟代理人　顧姚仁律師
右聲請人因與相對人臺灣銀行間請求返還不當得利事件，對於中華民國八十六年三月
二十日本院裁定（八十六年度台上字第七八○號）聲請再審，本院裁定如左：
    主  文
聲請駁回。
聲請訴訟費用由聲請人負擔。
    理  由
本件聲請人主張本院八十六年度台上字第七八○號確定裁定，有民事訴訟法第四百九
十六條第一項第一款規定之情事，對之聲請再審，所持理由，不外以：聲請人於前訴
訟程序，對臺灣高等法院八十五年度上字第四一五號第二審判決提起上訴，所具第三
審上訴理由狀已臚陳該判決諸多違背法令，如指明該第二審判決認定聲請人因票據背
書債務所負欠相對人之票款利息，在相對人就聲請人提供之設質存單實行質權抵償時
尚未罹於時效而消滅，違反民法第一百四十七條時效期間不得加長、同法第一百三十
九條時效之停止、第七十一條法律行為違反禁止規定無效等法條，及違反單純之沈默
不得謂為默認；債權未定清償期限者，其消滅時效應自債權成立時起算；請求權定有
清償期者，其消滅時效應自期限屆滿時起算；時效進行中，依民法第一百二十九條因
承認而中斷，自承認時重新起算等判例，並違背司法院院字第一二二二號關於到期之
利息與原債權分離而獨立，本金緩期清償，不影響利息時效進行之解釋。詎最高法院
竟視若無睹，全未斟酌，遽指聲請人未具體指摘，上訴為不合法，而裁定予以駁回，
其適用法規顯有錯誤云云為論據。惟查臺灣高等法院上開確定判決係以：聲請人於民
國六十六年間積欠相對人票據背書債務新臺幣（下同）二千九百萬元及其利息，相對
人之票據短期時效請求權已因於七十二年九月間取得確定支付命令之執行名義而重行
起算五年，七十七年九月十二日聲請人曾擬定七年償還計劃函請相對人准予分期清償
，相對人於同年十一月十七日函復同意分期攤還票款本金部分，至利息部分則謂「於
前開背書票款本金還清後再議」而許其緩期清償，則在本金清償前，相對人之利息請
求權自不得行使。聲請人於八十三年十一月三十日清償本金，相對人之利息請求權時
效應自該日起算五年，聲請人復於八十三年十二月八日向相對人申請豁免利息及塗銷
發還原設質存單，則時效因其默示承認而中斷，應自八十三年十二月八日申請豁免利
息日起，重行起算五年，至相對人於八十四年六月十三日，就設質存單逕行抵償利息
債權之一部時止，尚未罹於時效而消滅；並說明聲請人於七十三年六月十一日提供設
質存單，謂擔保所背書之本票票載金額二千九百萬元，而於同日及七十七年十一月二
十九日、七十八年十二月二十七日出具承諾書承諾如原抵押品拍定後不敷清償本息，
當就不足部分提出分期還款辦法，或就餘欠之債務包括票款本利在內續負背書責任等
語，復於本金清償後之八十三年十二月八日向相對人申請豁免利息及返還原設質之存
單，顯見設質存單所擔保者包括票款本金及利息至明，因而為聲請人不利之判決。經
核原第二審判決對於系爭利息債權之請求權是否罹於時效而消滅等相關法律問題所為
之論斷，並無違背法令或司法院解釋或本院判例之情形，聲請人於前訴訟程序提出之
第三審上訴狀或補充上訴理由狀內所表明之上訴理由即如前開聲請再審意旨所述各詞
均與民事訴訟法第四百六十八條、第四百六十九條之規定情形不相符合，而對於勝負
主要關鍵所在之原第二審判決就利息部分於票據本金還清後再議，認屬准予緩期清償
之解釋，則未表明其有何不適用法規或適用不當，本院上開確定裁定因認聲請人對該
判決之如何違背法令，未予具體指摘，其上訴為不合法，裁定予以駁回，無適用法規
顯有錯誤可言。聲請人執以聲請再審，不能認為有理由。
據上論結，本件聲請應予駁回，並依民事訴訟法第九十五條、第七十八條，裁定如主
文。
中      華      民      國    八十六    年      七      月    三十一    日
                              最高法院民事第七庭
                                  審判長法官  蕭  亨  國
                                        法官  吳  正  一
                                        法官  鄭  三  源
                                        法官  楊  隆  順
                                        法官  陳  淑  敏
      右正本證明與原本無異
                                              書  記  官
中      華      民      國    八十六    年      八      月    二十九    日
